臺灣高等法院刑事判決
109年度上易字第1672號
上  訴  人  臺灣新北地方檢察署檢察官
上  訴  人  
即  被  告  周啓超




上列上訴人等因被告恐嚇等案件，不服臺灣新北地方法院109年
度易字第450號，中華民國109年7月8日第一審判決（起訴案號：
臺灣新北地方檢察署109年度偵緝字第1042號），提起上訴，本
院判決如下：
    主  文
原判決關於周啓超犯恐嚇取財未遂罪部分撤銷。
周啓超犯恐嚇取財未遂罪，累犯，處有期徒刑肆月，如易科罰金
，以新臺幣壹仟元折算壹日。
其他上訴駁回。
    事  實
一、周啓超與某真實姓名年籍不詳之2名成年友人，意圖為自己
    不法之所有，基於結夥三人以上攜帶兇器毀壞安全設備竊盜
    之犯意聯絡，於民國108年6月22日6時許，在宜家誠有限公
    司（址設新北市○○區○○路0○00號，下稱宜家誠公司）倉庫前
    ，由其中一名友人持周啓超攜帶客觀上足以對人之生命、身
    體安全構成危險，可供作為兇器使用之鐵撬1個，撬開倉庫
    大門鎖頭，致鎖頭斷裂而不堪用，周啓超等3人隨即進入倉
    庫內，竊取宜家誠公司與林益靖管領、放置在倉庫內之發票
    、估價單及報價單得手，周啓超並使用手機拍攝倉庫內及存
    放物品之影片，嗣於同日6時42分許，始一同徒步離去。
二、周啓超另意圖為自己不法之所有，基於恐嚇取財之犯意，接
    續於如附表一、二所示之時間，使用通訊軟體LINE傳送數位
    圖檔照片、影片及訊息給林益靖（傳送訊息之時間、內容均
    如附表一、二所示），以此加害財產之事恐嚇林益靖交付財
    物，嗣因林益靖報警處理、未交付財物而未遂。
三、案經宜家誠公司委任林益靖訴由新北市政府警察局樹林分局
    報告臺灣新北地方檢察署檢察官偵查起訴。
    理  由
壹、證據能力
一、按被告以外之人於審判外之言詞或書面陳述，除法律有規定
    者外，不得作為證據；又被告以外之人於審判外之陳述，雖
    不符刑事訴訟法第159條之1至第159條之4之規定，而經當事
    人於審判程序同意作為證據，法院審酌該言詞陳述或書面陳
    述作成時之情況，認為適當者，亦得為證據。當事人、代理
    人或辯護人於法院調查證據時，知有第159條第1項不得為證
    據之情形，而未於言詞辯論終結前聲明異議者，視為有前項
    之同意，刑事訴訟法第159條第1項及第159條之5分別定有明
    文。經查，本判決下列所引用上訴人即被告周啓超（下稱被
    告）以外之人於審判外之陳述，檢察官同意有證據能力（見
    本院卷第101頁），被告於本院109年12月15日審理時經合法
    傳喚，無正當理由不到庭，亦未以書狀聲明異議，本院審酌
    上開證據資料作成時之情況，尚無違法不當或證明力明顯過
    低之瑕疵，亦認為以之作為證據應屬適當，爰依上開規定，
    認前揭證據資料均有證據能力。
二、次按除法律另有規定外，實施刑事訴訟程序之公務員因違背
    法定程序取得之證據，其有無證據能力之認定，應審酌人權
    保障及公共利益之均衡維護，刑事訴訟法第158條之4定有明
    文。本案以下所引用之非供述證據，並無證據證明係實施刑
    事訴訟程序之公務員違背法定程序所取得，且經本院於審理
    時合法踐行調查程序，自應認均具有證據能力，得作為證據
    。
貳、認定犯罪事實所憑之證據及理由
一、上開犯罪事實，業據被告坦承不諱（見109易450卷第70至71
    、73至75頁），核與證人即告訴人林益靖（下逕稱姓名）（
    見偵字卷第5至6頁、第22頁正反面）證述情節相符，復有被
    告與林益靖間之通訊軟體LINE對話紀錄翻拍照片（見偵字卷
    第8至9頁反面）、倉庫出入口監視器畫面翻拍照片2張（見
    偵字卷第10頁）、新北市政府警察局108年9月1日新北警鑑
    字第1081715281號鑑驗書1份（見偵字卷第19頁正反面）、
    新北市政府警察局樹林分局刑案現場勘察報告1份（見偵字
    卷第33至39頁反面）、原審109年7月1日勘驗筆錄1份（見10
    9易450卷第69至71頁）在卷可稽，足徵被告上開出於任意性
    之自白核與事實相符。
二、按刑法上之恐嚇，所稱以加害生命、身體、自由、名譽、財
    產之事，恐嚇他人者，係指以使人生畏怖心為目的，而通知
    將加惡害之旨於被害人而言；不法所有意圖則係指欠缺適法
    權源，仍圖將財產宜入自己實力支配管領下，得為使用、收
    益或處分之情形（最高法院52年台上字第751號判例、94年
    度台上字第5194號判決意旨參照）。恐嚇取財罪與強盜罪，
    同以意圖為自己或第三人不法所有為主觀違法要件，其所異
    者，恐嚇取財罪不以將來之惡害通知被害人為限，即以強暴
    脅迫為手段，而被害人未達於不能抗拒程度者亦屬之。與強
    盜罪以目前危害施用強暴、脅迫，致使被害人喪失自由意志
    ，不能抗拒者不同（最高法院82年度台上字第1552號判決意
    旨參照）。查：被告供稱：我進入倉庫之前，想說林益靖是
    否有拿大一公司的報價單、估價單、工程材料；進入倉庫確
    認後，我跟林益靖用LINE對話時，則改變心態，想要拿我在
    倉庫拍到的東西讓林益靖害怕，看林益靖要用什麼方法，來
    解決我從倉庫偷出來的報價單、估價單這件事，如果他要買
    回去，我是可以接受等語（見109易450卷第69、74頁），核
    與林益靖證稱：108年6月22日我接到一通電話，對方自稱周
    啓超，問我是否為宜家誠公司的負責人，並稱他手上有不利
    於我的證據，似乎是要我拿錢給他，我覺得很害怕等語（見
    偵字卷第22頁）相符，參以如附表一、二所示之內容，可知
    被告使用LINE傳送如附表一、二所示照片、影片及對話之目
    的，係欲藉由其所竊取發票、報價單、估價單等不利於林益
    靖之文件資料，使林益靖害怕、擔心被告可能會將該等文件
    資料交給他人或員警，因而須支付對價作為交換條件，足認
    被告主觀上具備為自己不法所有意圖甚明。又被告雖已著手
    恐嚇取財犯行之實行，然嗣因林益靖報警、未交付財物而未
    遂，是本件恐嚇取財犯行僅止於未遂之程度，已堪認定。
三、綜上所述，本案事證明確，被告上開犯行，洵堪認定，均應
    依法論科。　
參、論罪科刑
一、按行為後法律有變更者，適用行為時之法律，但行為後之法
    律有利於行為人者，適用最有利於行為人之法律，現行刑法
    第2條第1項定有明文。查被告行為後，刑法第346條第1項規
    定業經總統於108年12月25日修正公布，並自同月27日生效
    。刑法第346條第1項原規定：「意圖為自己或第三人不法之
    所有，以恐嚇使人將本人或第三人之物交付者，處6月以上
    、5年以下有期徒刑，得併科1,000元以下罰金」，經修正為
    「意圖為自己或第三人不法之所有，以恐嚇使人將本人或第
    三人之物交付者，處6月以上5年以下有期徒刑，得併科3萬
    元以下罰金」。觀其修正理由亦以：「本罪於72年6月26日
    後並未修正，爰依刑法施行法第1條之1第2項本文規定將罰
    金數額修正提高30倍，以增加法律明確性，並使刑法分則各
    罪罰金數額具內在邏輯一致性」、「第1項後段『6月以上、5
    年以下』修正為『6月以上5年以下』」、「第2項末句『亦同』修
    正為『，亦同』」，顯見此亦僅係法條文字修正，無涉實質規
    範內容之變更，非屬刑法第2條第1項所定「行為後法律有變
    更者」情形，不生新舊法比較之問題，應依一般法律適用原
    則，逕行適用裁判時法即修正後刑法第346條第1項之規定，
    合先敘明。
二、次按刑法第321條第1項第3款所稱「兇器」，其種類並無限
    制，凡客觀上足以對人之生命、身體、安全構成威脅，具有
    危險性之兇器均屬之，且祗須行竊時攜帶此種具有危險性之
    兇器為已足，並不以攜帶之初有行兇之意圖為必要（最高法
    院79年台上字第5253號判決要旨參照）。又按刑法第321條
    第1項第2款規定將「門扇」、「牆垣」、「其他安全設備」
    並列，則所謂「門扇」專指門戶而言，指分隔住宅或建築物
    內外之間之出入口大門而言。而所謂「其他安全設備」，指
    門扇牆垣以外，依通常觀念足認防盜之一切設備而言，如門
    鎖、窗戶、房間門或落地門、窗均屬之。查如事實欄一部分
    所示，由被告其中一名友人，持鐵撬撬開宜家誠公司倉庫大
    門之鎖頭後，被告等3人進入倉庫竊取發票、估價單及報價
    單等情（認定如前），該鐵撬顯為質地堅硬，如持以攻擊，
    客觀上足對人之生命、身體、安全構成威脅，而具有危險性
    ，性質上自屬兇器無疑；又倉庫大門鎖頭具有防止他人隨意
    進入之防閑作用，應屬安全設備，卻遭前開之人持鐵撬撬開
    ，致鎖頭斷裂而不堪用，自屬破壞安全設備。
三、核被告如事實欄一所為，係犯係刑法第321條第1項第2至4款
    之結夥三人以上攜帶兇器毀壞安全設備竊盜罪；如事實欄二
    所為，係犯刑法第346條第3項、第1項之恐嚇取財未遂罪。
    至公訴意旨認被告就如事實欄二部分，應涉犯刑法第305條
    之恐嚇危害安全罪嫌，容有誤會，然因其基本事實同一，並
    經檢察官當庭更正起訴法條為上開罪名，並經原審告知而為
    辯論（見109易450卷第67至68頁），自得變更起訴法條，併
    此敘明。
四、被告傳送如附表一、二所示照片、影片及對話訊息之行為，
    均係於密接時地為之，侵害法益同一，且均係基於對林益靖
    實施恐嚇取財之單一犯意而為，各行為獨立性極為薄弱，依
    一般社會健全觀念，在時間差距上，難以強行分離，應視為
    數個舉動之接續施行，包括於一行為予以評價，為接續犯，
    應論以一恐嚇取財未遂罪。
五、被告所犯上開各罪，犯意各別、行為互殊，應予分論併罰。
六、被告前因㈠違反毒品危害防制條例案件，經臺灣新北地方法
    院以105年度簡字第3113號判決判處有期徒刑4月確定；㈡違
    反毒品危害防制條例毒品案件，經臺灣新北地方法院以105
    年度簡字第4839號判決判處有期徒刑5月確定；㈢違反毒品危
    害防制條例毒品案件，經臺灣新北地方法院以105年度簡字
    第7305號判決判處有期徒刑6月確定；㈣違反毒品危害防制條
    例毒品案件，經臺灣新北地方法院以106年度簡字第2536號
    判決判處有期徒刑5月確定。上開㈠至㈢案件，嗣經臺灣新北
    地方法院以106年度聲字第928號裁定應執行有期徒刑1年確
    定，並與㈣案件接續執行，於107年4月5日縮短刑期執畢出監
    ，有本院被告前案紀錄表附卷可參。被告於前開執行完畢後
    5年內，故意再犯本案有期徒刑以上之事實欄一、二所示各
    罪，均為累犯，依司法院大法官釋字第775號解釋意旨，經
    審酌本案犯罪情節、被告一切情狀及所應負擔之罪責，暨其
    顯未因前案有期徒刑執行完畢而心生警惕，謹慎行事，反而
    漠視法紀而再犯，足徵其具有特別惡性及刑罰反應力薄弱之
    情狀，而有加重其刑之必要，爰就被告上開各罪，均依刑法
    第47條第1項規定，加重其刑。
七、被告傳送如附表一、二所示照片、影片及對話訊息之行為，
    已著手犯罪行為之實施而未遂，屬未遂犯，爰依刑法第25條
    第2項之規定，減輕其刑，並就被告所犯恐嚇取財未遂罪，
    依法先加後減之。
八、至事實欄一部分，被告及其友人2名所持之鐵撬1個，雖為其
    等供犯罪所用之物，然無積極證據證明係被告、其友人2名
    所有，爰不諭知沒收，附此敘明。
肆、不另為無罪之諭知
一、公訴意旨另以：被告等3人以如事實欄一所示方式進入宜家
    誠公司倉庫後，徒手竊取樹脂材料後離去。因認被告此部分
    所為，亦涉犯刑法第321條第1項第2至4款之結夥三人以上攜
    帶兇器毀壞安全設備竊盜罪云云。
二、經查，林益靖固證稱：我知道被告有拿走我一些東西，他們
    至今沒有還我，被告是拿走我樹脂的材料及文件等語（見偵
    字卷第22頁正面）。惟經原審勘驗倉庫出入口監視器畫面，
    未見被告及其友人攜帶樹脂材料離開倉庫出入口，此有原審
    109年7月1日勘驗筆錄1份（見109易450卷第69至71頁）在卷
    可查，則被告及其友人是否有竊取樹脂材料，已非無疑，況
    被告始終否認竊取樹脂材料（見109偵緝1042卷第4頁，109
    易450卷第57頁），復無其他積極證據可證明此部分，基於
    罪證有疑利於被告原則，此部分自應為無罪之諭知，惟此部
    分倘成立犯罪，與事實欄一上開論罪科刑之事實具有事實上
    一罪關係，故不另為無罪之諭知。
伍、撤銷改判之理由
一、原審就事實欄二部分，對被告予以論罪科刑，固非無見。惟
    查，按「除簡式審判程序、簡易程序及第376 條第1 款、第
    2 款所列之罪之案件外，第一審應行合議審判」，刑事訴訟
    法第284 條之1 定有明文。本件被告就事實欄二所示犯行，
    既經原審變更起訴法條為刑法第346條第3項、第1項之恐嚇
    取財未遂罪，法定刑是5 年以下有期徒刑，非刑事訴訟法第
    376 條第1 款（指最重本刑為3 年以下有期徒刑、拘役或專
    科罰金之罪）、第2款所列之案件，核與上開法律條文規定
    不合，是本件原審逕以受命法官獨任審理，並未以合議審判
    之方式為之，即有刑事訴訟法第379 條第1 款法院組織不合
    法之情況，判決當然違背法令。檢察官提起上訴指摘及此，
    洵屬有據，被告請求減輕其刑則無理由（詳後述）。原判決
    既有前開違誤之處，自屬無可維持，應由本院就被告事實欄
    二所示恐嚇取財未遂罪部分，予以撤銷改判。
二、爰審酌被告以事實欄二所示手段恐嚇林益靖，致林益靖害怕
    、擔心其財產安全，所為實屬不當；被告迄今未與林益靖和
    解，或賠償其損害，亦未取得其原諒；被告犯後已坦承犯行
    ，暨其自陳其未婚、無子、母親與姊姊一家同住之家庭環境
    ，入監前做粗工、水電工等工作、月收入新臺幣（下同）3
    萬元之經濟狀況，高職肄業之教育程度（見109易450卷第76
    頁）等一切情狀，量處如主文第2項所示之刑，並諭知易科
    罰金之折算標準。
陸、駁回上訴之理由　　　　
一、原審就事實欄一部分同前開有罪之認定，以被告罪證明確，
    適用刑法第321條第1項第2至4款、第47條第1項等規定，並
    審酌被告於事實欄一所為加重竊盜犯行，不僅侵害他人財產
    權，且對社會治安亦有危害，雖其係為收集林益靖不法行為
    之證據，始為加重竊盜犯行，然其犯罪動機仍不足以合理化
    其加重竊盜犯行，蓋其大可將林益靖不法行為之證據可能存
    在倉庫之事告知警方，由警方依法定程序調查蒐證即可，故
    其加重竊盜犯行，仍值非難；被告迄今尚未與林益靖和解，
    賠償其損害，亦未取得其原諒；再慮及被告所竊得之發票、
    估價單及報價單之價值不高，且其犯後已坦承犯行；暨其自
    陳其未婚、無子、母親與姊姊一家同住之家庭環境、入監前
    做粗工、水電工、月收入3萬元之經濟狀況、高職肄業之教
    育程度等一切情狀，就加重竊盜罪部分量處有期徒刑8月。
    就沒收部分並說明：因該等發票、估價單及報價單價值低微
    ，為節省將來因執行沒收所付出之不必要勞費，乃依刑法第
    38條之2第2項規定，不予宣告沒收此部分犯罪所得。經核原
    審認事用法並無違誤，量刑亦屬妥適。
二、被告上訴意旨雖稱：被告於警詢時已自白坦承犯行，使法院
    易於認定犯罪事實，節省司法資源，請求依刑法第59條減輕
    其刑云云。惟查：
　㈠刑事審判旨在實現刑罰權之分配的正義，故法院對有罪被告
    之科刑，應符合罪刑相當之原則，使輕重得宜，罰當其罪，
    以契合社會之法律感情，此所以刑法第57條明定科刑時應審
    酌一切情狀，尤應注意該條所列10款事項以為科刑輕重之標
    準，俾使法院就個案之量刑，能斟酌至當。而量刑輕重係屬
    事實審法院得依職權自由裁量之事項，苟已斟酌刑法第57條
    各款所列情狀而未逾越法定刑度，不得遽指為違法（最高法
    院72年台上字第6696號判例意旨參照）。查原判決關於被告
    犯加重竊盜罪之科刑部分，係以行為人責任為基礎，就刑法
    第57條各款事項詳為審酌，而為妥適量刑，並無濫用裁量權
    之情形，亦未違反比例原則，核無違法或不當。
　㈡又刑法第59條之酌量減輕其刑，必於犯罪之情狀，在客觀上
    足以引起一般同情，認為即予宣告法定最低度刑期，猶嫌過
    重者，始有其適用。本案被告此部分所涉刑法第321條第1項
    第2至4款加重竊盜罪，參酌上開加重減輕刑度事由、量刑因
    子及被告所陳等情，並無宣告法定最低度刑期，猶嫌過重之
    情事，自無刑法第59條酌量減輕其刑之適用。是被告上訴請
    求從輕量刑云云，並無理由，應予駁回。
柒、被告經本院合法傳喚，無正當理由不到庭，爰不待其陳述逕
    為判決。　
據上論斷，應依刑事訴訟法第368條、第369條第1項前段、第364
條、第299條第1項前段、第300條、第371條，判決如主文。
本案經檢察官陳姵伊提起公訴，檢察官孫冀薇到庭執行職務。 
中　　華　　民　　國　　109 　年　　12　　月　　29　　日
                  刑事第十二庭  審判長法　官  陳如玲
                                      法　官  廖建瑜
                                      法　官  蔡如惠
以上正本證明與原本無異。
不得上訴。
                                      書記官  黃郁珊
中　　華　　民　　國　　109 　年　　12　　月　　30　　日
附錄：本案論罪科刑法條全文
中華民國刑法第321條
犯前條第1項、第2項之罪而有下列情形之一者，處6月以上5年以
下有期徒刑，得併科50萬元以下罰金：
一、侵入住宅或有人居住之建築物、船艦或隱匿其內而犯之。
二、毀越門窗、牆垣或其他安全設備而犯之。
三、攜帶兇器而犯之。
四、結夥三人以上而犯之。
五、乘火災、水災或其他災害之際而犯之。
六、在車站、港埠、航空站或其他供水、陸、空公眾運輸之舟、
    車、航空機內而犯之。
前項之未遂犯罰之。
中華民國刑法第346條
意圖為自己或第三人不法之所有，以恐嚇使人將本人或第三人之
物交付者，處6月以上5年以下有期徒刑，得併科3萬元以下罰金
。
以前項方法得財產上不法之利益或使第三人得之者，亦同。
前二項之未遂犯罰之。
【附表一】（被告與林益靖於108年6月22日之對話訊息）
編號 對話時間 被告 林益靖 1 07：57 電話裡面講不清楚  約在見面吃個早餐  2 07：57 你今天要上班嗎  3  07：59  【文件之數位圖檔照片】  4  07：59  【文件之數位圖檔照片】  5  07：59   我今天要出門 你直接給我 6 08：00 你認為這些事情比你出門還重要那就沒話說  7 08：00 我也不知道這些事情對你而言有沒有意義有沒有價值我沒有辦法確定  8 08：00 我要想說要讓你鑑定  沒有必要拿給其他人鑑定  但是也要你肯  我不喜歡被人強我也不喜歡勉強人家  9 08：01 我在這個地方等你最久5分鐘如果你沒有要跟我約見面我就要離開了我還有事情要忙那這些東西我也不會丟掉我會拿給需要的人去鑑定看有沒有價值和意義  10 08：03  你威脅恐嚇我嗎 



【附表二】（被告與林益靖於108年6月23日之對話訊息）
編號 對話時間 被告 林益靖 1  18：25  【倉庫環境及存放物品之照片及影片】  2  18：25  【倉庫環境及存放物品之照片及影片】  3  18：25  【倉庫環境及存放物品之照片及影片】  4 18：26  你為什麼可以進去 5 18：27  你這是未經許可 6 18：27 這個我拿給律師你要如果解釋 【註：應是如「何」解釋】  7 18：27  沒關係，我報警 8 18：28 拜託請妳報  9 18：28  你私自闖入 10 18：28 我順便交給警方  11 18：31 要講事情就講一點有用的，不用講這些五四三的廢話，了解嗎？  12 18：33  請問誰叫你這樣做的 13 18：34 最後一次問你有沒有要見面聊聊，若沒有的話就直說，若要的話就講個時間地點以免你誤人誤己  14 18：43 反正7月2號下午開庭時，我把手頭上你知及未知的，工程估價單及發票......等等如數交給庭上法官鑑定裁決，我話說到這邊就好如有打擾抱歉  15  18：44   你這樣拿別的東西，不是很好.. 16 18：44  請問是大一叫你做的嗎 17 18：45 最後一次告訴你講重點我沒有什麼耐心  請勿再廢話了